【裁判字號】    99,交聲,423
【裁判日期】    990719
【裁判案由】    交管條例聲異
【裁判全文】
臺灣板橋地方法院交通事件裁定         99年度交聲字第423號
原處分機關  交通部公路總局臺北區監理所板橋監理站
異  議  人
即受處分人  甲○○
上列異議人即受處分人因違反道路交通管理處罰條例案件，對於
交通部公路總局臺北區監理所板橋監理站99年1 月28日所為之裁
決處分（裁決字號：板監裁字第裁41-C00000000號），聲明異議
，本院裁定如下：
    主  文
原處分撤銷。
甲○○機器腳踏車駕駛人，行經有燈光號誌管制之交岔路口闖紅
燈，處罰鍰新臺幣壹仟捌佰元，並記違規點數參點。
    理  由
一、原處分意旨略以：異議人即受處分人甲○○於民國98年5 月
    26日3 時40分許，駕駛車牌號碼552-QDD 號輕型機車，行經
    臺北縣新莊市○○路大漢橋迴轉道，因闖紅燈違規，為臺北
    縣政府警察局新莊分局頭前派出所員警舉發「行經燈光號誌
    路口闖紅燈」，並依道路交通管理處罰條例第53條第1 項之
    規定，製發北警交大字第C00000000 號舉發違反道路交通管
    理事件通知單（下稱舉發通知單），然異議人拒絕簽收，亦
    未於期限內繳納罰鍰或到案聽後裁決，原處分機關以異議人
    違規事實明確且逾越應到案日期60日以上未繳納罰鍰或到案
    聽候裁決，依道路交通管理處罰條例第53條第1 項、第63條
    第1 項第3 款之規定，於99年1 月28日以板監裁字第裁41-C
    00000000號裁決書裁處罰鍰新臺幣（下同）4,500 元，並記
    違規點數3 點，異議人於99年2 月4 日聲明異議。
二、聲明異議意旨如附件。
三、按汽車行駛至交岔路口，其行進、轉彎，應遵守燈光號誌，
    道路交通安全規則第102 條第1 項第1 款定有明文。又汽車
    駕駛人，行經有燈光號誌管制之交岔路口闖紅燈者，處新臺
    幣1,800 元以上5,400 元以下罰鍰，並應記違規點數3 點，
    道路交通管理處罰條例第53條第1 項、63條第1 項第3 款分
    別定有明文。
四、經查：
  (一)異議人於98年5 月26日3 時40分許，駕駛車牌號碼552-QDD
    號機車，行經臺北縣新莊市○○路大漢橋迴轉道時，闖越該
    處紅燈之違規事實，業據證人即當日舉發員警乙○○於本院
    訊問時證稱：98年5 月26日3 時40分時許，伊在臺北縣新莊
    市○○路與中正路口行巡邏勤務，看到異議人騎乘機車沿思
    源路往板橋方向行駛，行經中正路與思源路口前一迴轉道處
    ，於該處號誌紅燈時直行，伊於異議人行至中正路與思源路
    口時攔停舉發異議人等語綦詳（見本院99年3 月19日訊問筆
    錄）。證人乙○○於執行勤務中偶然發覺異議人有前開違規
    情事，其與異議人無夙怨嫌隙，實無必要甘冒偽證重責而捏
    造前開情節誣陷異議人，且證人乙○○為執行交通取締勤務
    之警員，對此等交通案件必有相當舉發之經驗，當無誤判之
    虞，證人乙○○既明確證述異議人前開違規情節，自屬可信
    。異議人確有前開違規情事，堪以認定。至異議人所稱其由
    思源路右轉中正路等情，要與本件違規無涉，亦無卸其違規
    之責。
  (二)前開道路交通管理處罰條例第53條第1 項所定罰鍰之數額既
    有不同，足見裁決機關應依不同之狀況而為適當之裁罰。而
    對於何種情形應為何程度之裁罰，主管機關對此訂有違反道
    路交通管理事件統一裁罰基準及處理細則，以為處分機關據
    以裁罰之標準。依該裁罰基準表所示，機器腳踏車違反道路
    交通管理處罰條例第53條規定之統一裁罰基準分為：1.期限
    內繳納或到案聽候裁決者，處罰鍰1,800 元，2.逾越應到案
    期限15日內，繳納罰鍰或到案聽候裁決者，處罰鍰2,700 元
    ，3.逾越應到案期限15日以上30日以內，繳納罰鍰或到案聽
    候裁決者，處罰鍰3,600 元，4.逾越應到案期限30日以上繳
    納罰鍰或逕行裁決者，處罰鍰4,500 元。裁決機關應依上開
    基準表所列之情形，分別不同之狀況而裁處罰鍰，並非全然
    皆裁處數額相同之罰鍰。另按違反道路交通管理事件統一裁
    罰基準及處理細則第48條第1 項規定：違反道路交通管理事
    件，行為人認為舉發之事實與違規情形相符者，得於接獲通
    知單後，親自或委託他人持該通知單，不經裁決向指定之處
    所，逕依裁罰基準執行並繳納罰鍰結案。行為人於違規後，
    既得持通知單向指定處所逕行繳納罰鍰，且其繳納之罰鍰復
    有輕重之分，故該違規通知單之送達或交付於違規人之權益
    即形重要。為保障違規人免於受最重之處罰，故於行為人違
    規後，舉發單位即應將違規通知單送達或交付與違規人，俾
    違規人得以持該通知單向指定之處所，於限期限內自動繳納
    罰鍰或到案聽候裁決，而得以法定最低罰鍰數額結案。本件
    異議人否認當場收受舉發通知單（見本院99年3 月19日訊問
    筆錄），而雖舉發通知單上記載「拒簽已收」等文字，然證
    人即舉發之員警乙○○於本院審理時證稱；伊忘記異議人有
    無收受舉發通知單，亦忘記有無告知異議人應到案時間、地
    點等語（見本院99年3 月19日訊問筆錄），而觀諸卷附舉發
    通知單，亦無告知應到案時、地之記載，且本案舉發通知單
    復未再行寄送予異議人一節，亦有臺北縣政府警察局新莊分
    局99年4 月13日北縣警新交字第0990017906號函在卷可參，
    於無積極事證證明異議人業已收受舉發通知單及知悉應到案
    時、地之情形下，應為異議人有利之認定，而認異議人並未
    知悉應到案時、地，以致異議人無法依本案舉發單所載之應
    到案日期前到案繳交罰鍰，致異議人未能依違反道路交通管
    理事件統一裁罰基準及處理細則第48條第1 項規定，於期限
    內繳納或到案聽候裁決。因之，本件原處分機關於異議人未
    受合法通知其應到案日期、處所、繳納期限前，即以異議人
    逾期未到案而逕裁決異議人5,400 元之罰鍰，尚有未合，其
    所為處分即有不當，異議人聲明異議，非無理由。
  (三)末按交通法庭認為聲明異議有理由或聲明異議雖無理由而原
    處分不當或違法者，應以裁定將原處分經聲明異議部分撤銷
    並自為裁定。但因原處分機關無管轄權而撤銷者，應移送有
    管轄權之機關。此道路交通案件處理辦法第20條定有明文。
    是某甲如未曾收受舉發違反道路交通管理事件通知單，則舉
    發違規之送達程序即有瑕疵，其致某甲喪失於收受前開通知
    單後15日內自動依最低額繳納罰鍰之利益，則裁決機關嗣後
    之裁決處分即難認為適法，某甲之異議既有理由，依上規定
    ，交通法庭除撤銷原處分外，並應自為裁罰（臺灣高等法院
    暨所屬法院90年法律座談會刑事類提案第24號參照），本件
    異議人不知應到案時、地，致異議人喪失於收受前開通知單
    後15日內自動依最低額繳納罰鍰之利益，異議人聲明異議有
    理由，故本院除撤銷原處分外，並應自為裁罰。查異議人確
    有前開違規事件，已如前述，爰依道路交通管理處罰條例第
    53條規定諭知裁處罰鍰1,800 元，及依同條例第63條第1 項
    第3 款規定記違規點數3 點。
據上論斷，應依道路交通安全管理處罰條例第87條第2 項，道路
交通案件處理辦法第20 條前段，裁定如主文。
中    華    民    國    99    年    7     月    19    日
                    交通法庭  法  官  何燕蓉
如不服本裁定應於送達後5日內向本院提出抗告狀。
上列正本證明與原本無異。
                              書記官  王元佑
中    華    民    國    99    年    7     月    19    日

司法院資訊處製作；財團法人民間司法改革基金會備份。
